【裁判字號】    90,交上訴,1531
【裁判日期】    900925
【裁判案由】    過失致死
【裁判全文】
臺灣高等法院臺中分院刑事判決                  九十年度交上訴字第一五三一號
      上  訴  人  臺灣彰化地方法院檢察署檢察官
      被      告  乙  ○  ○
      選任辯護人  李  慶  松
右上訴人因被告業務過失致死案件，不服臺灣彰化地方法院八十九年度交訴字第一二
八號中華民國九十年六月二十六日第一審判決（起訴案號：臺灣彰化地方法院檢察署
八十九年度偵字第二三二八號），提起上訴，本院判決如左：
      主  文
原判決撤銷。
乙○○從事業務之人，因業務上之過失致人於死，累犯，處有期徒刑捌月。
      事  實
一、乙○○曾於民國八十三年間，因違反麻醉藥品管理條例案件，經臺灣嘉義地方法
    院判處有期徒刑七月確定，其又於八十五年間，因肅清煙毒條例案件，經同院判
    處有期徒刑三年二月確定，經定應執行刑為有期徒刑三年七月確定，甫於八十八
    年十月二十三日假釋期滿執行完畢，竟不知悔改，其係受僱於統承交通有限公司
    擔任司機，平日以駕駛聯結車載運貨物為其業務，於八十九年二月二十七日上午
    五時四十分許，在彰化縣大村鄉○○○路二二六號光泉食品公司前，欲將其所駕
    駛之車牌號碼ＮＧ－六九三半聯結車倒車進入上址，以便卸貨，其原應注意汽車
    倒車時，應顯示倒車燈光或手勢後，謹慎緩慢後倒，並應注意其他車輛及行人，
    且大型汽車需派人在車後指引，如無人在車後指引時，應先測明車後有足夠之地
    位，並促使行人及車輛避讓，而依當時情形又無不能注意之情事，其竟僅將三角
    圓錐及發光指揮棒（置於三角錐上）置於駕駛座左方二十三．八公尺之由西向東
    之車道上，疏未注意該路上之其他車輛，復未派人指引並促使行人及車輛避讓
    ，而將該半聯結車當時之車身橫跨整個由西向東之車道，車頭並在對向車道，適
    劉建麟酒後（血液中酒精濃度為二０七．二八ｍｇ＼ｄｌ）騎乘車牌號碼Ｎ０Ｚ
    ─一七０號重型機車由西向東行駛，劉建麟亦疏未注意車前狀況，隨時採取必要
    之安全措施，且超速行駛，於行駛至三角錐右前方時，見狀已煞避不及，機車倒
    地後滑撞上該半聯結車左側車身，致劉建麟因此受有頸椎骨折、頭部外傷等傷害
    ，經乙○○委請路人代為報警並聯絡送醫，於犯罪未發覺前向有偵查權之公務員
    自首而接受裁判，嗣劉建麟經送醫後於當日上午六時三十九分許不治死亡。
二、案經彰化縣警察局員林分局報請臺灣彰化地方法院檢察署檢察官相驗後，由檢察
    官自動檢舉偵查起訴。
      理  由
一、訊據被告乙○○對於右揭事實坦承不諱，核與證人魏河城即至現場處理之員警證
    述情節相符，雖證人昌俊男於原審證稱：「我要證明車禍的詳情，我住在車禍現
    場光泉食品之隔壁，當時我正在看電視，聽到聲音便出來看，我出來看到撞到後
    ，被告還在下貨沒有理，被害人在車底，隔壁叫救護車來，光泉公司的員工去叫
    警察」、「我在旁邊救人沒有看到被告用什麼東西卸貨，我有看到被告在卸貨」
    、「當時車全無燈光，反而舞台燈很亮，燈光可照射的距離有五十公尺以上，燈
    光照向路的方向，範圍很廣，五十公尺內均可照到。被告當時在後車廂卸貨，不
    是在駕駛座，我當時沒有注意有無聽到喇叭聲」云云（原審卷第五十九、第六十
    頁），惟據證人即處理車禍現場員警魏河城於原審證稱：「當時司機在車下，因
    為傷患尚未送醫，他在搬被害人至路旁。當時只有司機一人及被害人，沒有其他
    的人，從接到電話至我到現場只有五分鐘」、「沒有看到被告在卸貨，被告在傷
    者的旁邊」、「有一位隔壁的老先生，我有問他情形，他說沒有看到，他是我去
    現場過了一陣子在測量的時候他才出現」（原審卷第七十三、第七十四頁）等語
    ，依該員警所述，足見昌俊男並未親睹本件肇事經過，亦未於車禍發生後即至現
    場而係於該員警到場，並開始測量現場時始到場，是其上開被告正在卸貨之證詞
    ，尚難採信。從而被告辯稱車禍發生時並非在卸貨，應可採取。另證人劉良柳、
    洪柏榕於本院亦僅陳稱於車禍發生後之上午六時十分後方至車禍現場，並未目睹
    本件肇事經過（本院卷第四十二、第四十三，第四十五、第四十六頁），上開證
    人證詞亦無足憑為被告當時係駐車卸貨之認定。又被害人劉建麟確係因本件車禍
    受傷死亡，亦經台灣彰化地方法院檢察署檢察官督同檢驗員相驗屍體屬實，製有
    勘驗筆錄、相驗屍體證明書、驗斷書在卷可按，復有道路交通事故調查報告表、
    受理各類案件記錄表及現場照片附卷可資佐證。按汽車倒車時，應顯示倒車燈光
    或手勢後，謹慎緩慢後倒，並應注意其他車輛及行人，且大型汽車需派人在車後
    指引，如無人在車後指引時，應先測明車後有足夠之地位，並促使行人及車輛避
    讓，道路交通安全規則第一百十條第二款、第三款分別定有明文。本件被告係駕
    駛營業半聯結車從事載運貨物業務之人，其所駕駛之車輛體積龐大，於倒車時自
    應注意上開交通安全規則之規定，且依當時情形，又無不能注意之情事，竟疏於
    注意使該半聯結車橫占道路，因而肇事致被害人劉建麟因而傷重死亡，為肇事主
    因，被害人劉建麟酒精濃度過量駕車（血液中酒精濃度為二０七．二八ｍｇ＼ｄ
    ｌ），此有彰化基督教醫院檢驗單一份在卷可稽，又超速行駛（依道路交通事故
    調查報告表之事故現場圖所示剎車痕、輪痕及刮痕共長達二十三．八公尺以上）
    ，且未注意車前狀況，為肇事次因，本件經原審送鑑定之結果亦同此認定，此有
    台灣省彰化縣區車輛行車事故鑑定委員會八十九年十二月十二日彰鑑字第八九０
    七一七號鑑定意見書在卷可稽，惟本件縱令被害人劉建麟有酒後駕車超速且未注
    意車前狀況之情形，然亦無解於被告於本件車禍之過失責任，且被告之過失行為
    與被害人劉建麟死亡間顯有相當因果關係。綜上所述，本件事證已臻明確，被告
    犯行堪予認定。本件告訴代理人雖聲請傳喚證人黃祝佑，欲證明被告於本件車禍
    發生時在進行卸貨作業，並認被告行為已構成刑法第一百八十五條第一項之妨害
    公眾往來安全罪云云，惟依證人魏河城上開於原審證詞，其至肇事現場處理車禍
    時既僅有被告及被害人，從接到報案電話至現場亦僅費時五分鐘，黃祝佑應無親
    見本件車禍之可能，尚不得僅以黃祝佑於當日上午六時許到達現場時有部份乳品
    卸下，即推定被告係停車卸貨導致本件車禍發生。且刑法第一百八十五條第一項
    之妨害公眾往來安全罪，以行為人主觀上出於故意者為限，本件被告縱有將所駕
    半聯結車之車身橫跨由西向東之車道情形，惟被告既係載運貨品至車禍發生處準
    備卸貨，復無證據足資證明被告已停車進行卸貨，尚難認被告有妨害公眾往來安
    全之故意，附此敘明。
二、被告供承以駕駛營業半聯結車為業，為從事駕駛業務之人，核被告所為，係犯刑
    法第二百七十六條第二項之業務過失致人於死罪。又被告曾於八十三年間，因違
    反麻醉藥品管理條例案件，經臺灣嘉義地方法院判處有期徒刑七月確定，其又於
    八十五年間，因肅清煙毒條例案件，經同院判處有期徒刑三年二月確定，二案經
    定應執行刑為有期徒刑三年七月確定，甫於八十八年十月二十三日假釋期滿執行
    完畢，此有台灣彰化地方法院檢察署刑案資料查註紀錄表在卷可稽，其於受有期
徒刑執行完畢五年以內再犯有期徒刑以上之本罪，為累犯，應依法加重其刑。惟
    本件被告委請路人代為報警並聯絡將被害人送醫，有彰化縣警察局員林分局村上
    分駐所相驗案件初步調查報告表載明，被告乙○○於審理中並陳稱：「因為我請
    路人報案，我不認識他」、「本案是我報案的，因為我在路上攔路人，要每個路
    人去打電話報警：：」、「是我請路人去幫我報案的，因為當時我正在急救被害
    人，所以才會沒有空去報案」等語（原審卷第二十四頁、第六十頁、第一一一頁
    ），且警員魏河城到場時，被告亦在場並表明其為該半聯結車之駕駛人而接受訊
    問，應認被告於犯罪未被發覺前向有偵查權之公務員自首而接受裁判，其行為符
    合自首要件，自應依刑法第六十二條前段減輕其刑。被告有加重減輕之情，依法
    先加後減。原審經審理之結果，認被告罪證明確，予以論科，固非無見，惟原判
    決未依證據審酌被告是否符合自首之要件，已有未合。又被告本件犯行構成累犯
    ，迄未與被害人和解，原審僅論以被告有期徒刑六月，並諭知易科罰金之折算標
    準，量刑顯屬過輕。檢察官依告訴人之請求，認被告並非倒車時肇事，難認有據
    ，但指摘原判決之量刑過輕，非無理由，原判決既有上開可議，自應由本院撤銷
    改判。爰審酌被告過失之情節、所生損害、事後尚未與被害人家屬達成和解及犯
    罪後之態度等一切情狀，量處如主文第二項所示之刑，以示懲儆。
據上論結，應依刑事訴訟法第三百六十九條第一項前段、第三百六十四條、第二百九
十九條第一項前段、刑法第二百七十六條第二項、第四十七條、第六十二條前段，罰
金罰鍰提高標準條例第一條前段，判決如主文。
本案經檢察官甲○○到庭執行職務。
中      華      民      國      九十       年     九      月   二十五   日
                                臺灣高等法院臺中分院刑事第二庭
                                      審判長法  官  羅  禮  政
                                            法  官  蔡  聰  明
                                            法  官  陳  欣  安
右正本證明與原本無異。
如不服本判決應於收受送達後十日內向本院提出上訴書狀，其未敘述上訴之理由者並
得於提起上訴後十日內向本院補提理由書（均須按他造當事人之人數附繕本）。
                                            書記官  紀  美  鈺
中      華      民      國      九十       年    九      月   二十六   日
附錄本案論罪科刑法條全文
刑法第二百七十六條
因過失致人於死者，處二年以下有期徒刑、拘役或二千元以下罰金。
從事業務之人，因業務上之過失犯前項之罪者，處五年以下有期徒刑或拘役，得併科
三千元以下罰金。
                                                                        Ｒ


司法院資訊處製作；財團法人民間司法改革基金會備份。
